最高法院刑事判決　　　　　　一○○年度台上字第七○三九號
上　訴　人　王○○原名王○甲.
選任辯護人　賴玉山律師
　　　　　　邱佩芳律師
上列上訴人因妨害性自主等罪案件，不服台灣高等法院高雄分院
中華民國一○○年九月十九日第二審更審判決（一○○年度重侵
上更(二)字第九號，起訴案號：台灣高雄地方法院檢察署○○○年
度偵字第二五一○號），提起上訴，本院判決如下：
    主  文
上訴駁回。
    理  由
一、乘機性交未遂部分：
按刑事訴訟法第三百七十七條規定，上訴於第三審法院，非以判
決違背法令為理由，不得為之。是提起第三審上訴，應以原判決
違背法令為理由，係屬法定要件。如果上訴理由書狀並未依據卷
內訴訟資料，具體指摘原判決不適用何種法則或如何適用不當，
或所指摘原判決違法情事，顯與法律規定得為第三審上訴理由之
違法情形，不相適合時，均應認其上訴為不合法律上之程式，予
以駁回。本件上訴人王○○（原名王○甲）關於乘機性交未遂部
分上訴意旨略稱：(一)、上訴人自始供稱：當伊撫摸被害人即代號
三六一三─九四○一女子（真實姓名、年籍詳卷，下稱甲女）褲
子之際，即遭甲女以月事來而推拒，即行停止等情，惟為原審所
不採。然縱如上訴人於警訊、偵查或檢察官聲請羈押時所述：伊
有摸甲女，但甲女無反應，待脫甲女外褲至一半時，遭甲女拒絕
，伊即未進行下一步動作等情屬實，亦僅能認上訴人有意與甲女
為性交行為，但遭甲女拒絕後，未進一步為性器接觸行為，尚未
至乘機性交之「著手」行為，自不構成乘機性交未遂罪。原判決
認上訴人已著手於乘機性交犯罪行為之實行云云，自有適用法則
不當之違背法令。(二)、依○○醫院出具之驗傷診斷證明書載明甲
女最後一次月經日期，恰為本案發生日即民國○○○年一月十日
，則上訴人因甲女推稱月事來臨之客觀上障礙事由，始予罷手未
遂，應成立刑法第二十六條之不能犯。又若上訴人係因恐甲女延
遲至○○大樓與友人陳○○會合而事跡敗露，始罷手而未得逞，
上訴人行為顯係出於己意而中止其對甲女之性侵犯行，自應依刑
法第二十七條第一項之中止犯規定處斷。原判決認本件應屬刑法
第二十五條之普通未遂，亦有判決適用法則不當之違誤。(三)、苟
甲女精神狀態在離開陳○○住處以後，一直處於昏沉嗜睡、迷糊
恍惚、全身無力、意識尚未完全清醒，而處於類似有精神障礙之
情形，則豈有可能乘坐機車後座讓上訴人從陳○○住處載往「○
○○汽車旅館」，並尾隨上訴人進入二一一號房，原判決此部分
認定顯然違背經驗法則，就此部分，本院前次發回意旨已有指摘
，原判決就此雖有說明，惟就上訴人將甲女攙扶上機車以後，從
陳○○住處到「○○○汽車旅館」三公里多之路程中，上訴人如
何駕駛機車？究係一手抱著全身無力之甲女，另一手駕車？或是
背著全身無力之甲女，兩手駕車？抑或將全身無力之甲女綁在車
上，然後雙手駕車？原判決未予說明，自有判決不備理由之違背
法令。(四)、證人陳○甲、陳○○、陳○乙均證稱：於到達「○○
○汽車旅館」二一一號房時，見甲女衣著整齊、完整，未見其衣
衫凌亂不整等情，則如甲女之精神狀態已達類似精神障礙之程度
，何能獨力整理衣著？又證人陳○甲於第一審時證稱：見甲女當
時是斜躺在床上，枕頭墊高，正在看電視等語。上開證言均足以
證明甲女在「○○○汽車旅館」二一一號房內時，意識清醒。原
判決對於前揭有利上訴人之證詞，何以不足採信，僅以「與客觀
事實不符，洵非可採」云云，一語搪塞，其採證自屬違法，並有
判決理由不備之違背法令等語。
惟查：證據之取捨、事實之認定，乃事實審法院職權行使之範圍
，事實審法院經調查證據之結果，本於確信，依自由心證之取捨
證據，苟其取捨，與經驗法則或論理法則無違，即不得任意指為
違法，而據為適法之第三審上訴理由。本件原判決認定上訴人有
原判決事實欄所載之乘機性交未遂之犯行，因而撤銷第一審為上
訴人不另為無罪之判決，改判論處上訴人成年人故意對少年犯乘
機性交未遂罪刑（處有期徒刑二年，減為有期徒刑一年）。係以
：上訴人之部分陳述、證人即被害人甲女、證人陳○○、陳○乙
、周○○、潘○○、陳○甲之證詞、行政院衛生署管制藥品管理
局於九十八年十月十五日管檢字第○九八○○一○七○七號函、
高雄市政府警察局岡山分局一○○年八月四日高市警岡分偵字第
一○○○○一四八三二號函及附圖表(一)、(二)及說明對照表(一)、(二)
、上訴人及甲女年籍對照表等證據資料，為綜合之判斷。已詳細
敘述其所憑之證據及認定之理由，並就上訴人否認有乘機性交犯
行云云，其辯詞不可採之理由，予以指駁。所為論斷，俱有卷存
證據資料可資覆按，從形式上觀察，並無採證或認定事實違背經
驗法則或論理法則，或其他違背法令之情形。另查：(一)、原判決
已於理由貳、四、(二)、4.內說明，上訴人伸手擁抱甲女、撫摸其
身體及拉脫其褲子等，已著手於乘機性交犯罪行為之實行，上訴
人及其辯護人辯稱上訴人之行為尚未達著手階段，洵非的論（見
原判決第三十四頁第七至十二行）；復於理由貳、二、(二)、3.及
5.內說明，甲女於本件案發時，並非其女性生理潮來臨之期間，
而係於案發後，從上開汽車旅館返回到朋友家後，月事始來臨等
情，而上訴人辯稱其於甲女表示生理期來時，即未再進一步為性
交行為云云，與事實不符。本件上訴人實係因遭甲女推阻抗拒，
及恐因延滯過久未將甲女送回陳○○住處，而事跡敗露等理由，
始停止對甲女為進一步之性交行為，應屬刑法第二十五條第一項
之普通未遂犯之理由（見原判決第二十五頁倒數第五行起至第二
十六頁第四行；第三十四頁第二十四至二十六行）。上訴意旨(一)
、(二)係就原審已經詳細調查並於判決理由內指駁說明之事項，徒
執陳詞，任意指摘，並重為事實上之爭執，客觀上俱不足據以辨
認原判決已具備違背法令之形式要件。(二)、原判決另於理由貳、
二、(二)、2.內說明，甲女服用一粒眠後，雖呈長時間昏睡，但既
非全然失去意識及知覺，亦非處於全無意識及無行為能力或無肢
體反應之狀態，而從上開陳○○住處至「○○○汽車旅館」，兩
處距離僅約三公里，騎機車時間僅需三至六分鐘，而甲女被上訴
人叫醒後，仍有意識及知覺，在上訴人攙扶下，仍有行走及坐上
機車之能力等情。則原判決縱未具體說明上訴人係以何種方式搭
載甲女騎乘機車等語，亦不足以動搖原判決之認定，自不得據為
上訴第三審之適法理由。(三)、原判決既認定上訴人於拉脫甲女褲
子時（尚未褪去），即遭甲女拒絕，而停止未為進一步之性交行
為，則與證人陳○甲、陳○○、陳○乙所證，其等進入旅館後，
見甲女衣著整齊、完整，未見其衣衫凌亂不整等語，並不相悖。
又原判決依據證人陳○○、陳○乙、周○○、潘○○於第一審或
原審時所證，甲女於「○○○汽車旅館」時，其精神狀態像剛睡
醒般，昏沉嗜睡、迷糊恍惚、全身無力、意識尚未完全清醒，而
處於類似有精神障礙之情況，認證人陳○甲證稱其進入「○○○
汽車旅館」房間時，甲女之精神狀況不錯，還在看電視等語，與
事實不符，既屬採證認事之職權行使，經核俱與卷內資料相符，
自無違反經驗法則、論理法則，亦無任意推定犯罪事實、違背證
據法則、判決理由不備之違誤。綜上，本件上訴核與法律規定得
為第三審上訴理由之違法情形，不相適合。其上訴不合法律上之
程式，應予駁回。
二、轉讓第四級毒品部分：
按刑事訴訟法第三百七十六條所列各罪之案件，經第二審判決者
，不得上訴於第三審法院，為該條所明定。本件上訴人所犯轉讓
第四級毒品部分，原審法院係依毒品危害防制條例第八條第四項
規定論處罪刑，核屬刑事訴訟法第三百七十六條第一款之案件，
既經第二審判決，自不得上訴於第三審法院。上訴人一併提起上
訴，為法所不許，應併予駁回。
據上論結，應依刑事訴訟法第三百九十五條前段，判決如主文。
中    華    民    國  一○○  年   十二   月   十五   日
                      最高法院刑事第十一庭
                          審判長法官  黃  正  興  
                                法官  林  瑞  斌  
                                法官  陳  春  秋  
                                法官  謝  靜  恒  
                                法官  沈  揚  仁  
本件正本證明與原本無異
                                      書  記  官  
中    華    民    國  一○○  年   十二   月   二十   日
                                                     m